臺灣高雄地方法院刑事判決　　　　　 100年度審訴字第1242號
公　訴　人　臺灣高雄地方法院檢察署檢察官
被　　　告　夏直常
上列被告因毒品危害防制條例案件，經檢察官提起公訴（99年度
毒偵字第36847號），嗣本院訊問被告後，因被告就其被訴事實
為有罪之陳述，經詢問被告及檢察官之意見後，合議庭裁定由受
命法官依簡式審判程序獨任審理，並判決如下：
    主  文
夏直常施用第一級毒品，累犯，處有期徒刑捌月。又持有第一級
毒品，累犯，處有期徒刑肆月。扣案之第一級毒品海洛因壹包（
檢驗前淨重零點參公克，檢驗後淨重零點貳玖公克，含包裝袋壹
只），沒收銷燬。應執行有期徒刑拾壹月。扣案之第一級毒品海
洛因壹包（檢驗前淨重零點參公克，檢驗後淨重零點貳玖公克，
含包裝袋壹只），沒收銷燬。
    事  實
一、夏直常前於民國92年間因施用毒品案件，經本院裁定送觀察
    勒戒後，因認有繼續施用毒品傾向，經裁定令入戒治處所施
    以強制戒治，於93年4 月12日因戒治期滿執行完畢，並經臺
    灣高雄地方法院檢察署檢察官於93年度戒毒偵字第301 號為
    不起訴處分確定。復於上開強制戒治執行完畢釋放後5 年內
    ，於98年間再因施用毒品案件，經本院98年度審訴字第802
    號判處有期徒刑7 月、3 月，應執行有期徒刑9 月確定，於
    99 年3月11日縮刑期滿執行完畢。詎其不知悔改，明知海洛
    因業經毒品危害防制條例第2 條第2 項第1 款明定為第一級
    毒品，不得非法施用、持有，仍基於施用第一級毒品海洛因
    之犯意，於99年9 月17日14時12分許警方採尿前回溯72小時
    內某時（不含公權力拘束時間），於不詳地點，以海洛因摻
    入香菸吸食之方式，施用第一級毒品海洛因1 次；另基於持
    有第一級毒品海洛因之犯意，於99年9 月17日12時30分許，
    在高雄市○鎮區○○路旁，向某真實姓名、年籍不詳、綽號
    「文仔」之成年男子購入第一級毒品海洛因1 小包（檢驗前
    淨重0.3 公克，檢驗後淨重0.29公克）後，即放於身上而持
    有之。嗣於同日13時20分許，在高雄市旗津區○○○路737
    巷2 號前，因騎乘機車未戴安全帽遭警攔查，並當場扣得其
    持有之第一級毒品海洛因1 包（檢驗前淨重0.3 公克，檢驗
    後淨重0.29公克）。經夏直常同意採集尿液送驗，檢驗結果
    呈嗎啡、可待因陽性反應，始悉上情。
二、案經高雄市政府警察局鼓山分局移送臺灣高雄地方法院檢察
    署檢察官偵查起訴。
    理  由
一、本件被告夏直常所犯均為死刑、無期徒刑、最輕本刑為3年
    以上有期徒刑以外之罪，其於審判程序中就被訴事實為有罪
    之陳述，經本院告知簡式審判程序之旨，並聽取當事人意見
    後，認宜進行簡式審判程序，爰依刑事訴訟法第273條之1第
    1項規定，裁定進行簡式審判程序，合先敘明。又簡式審判
    程序之證據調查，依刑事訴訟法第273條之2規定，不受同法
    第159條第1項審判外陳述排除之限制，再被告對於卷內之各
    項證據亦不爭執證據能力（本院卷第24頁背面、第25頁），
    故卷內所列之各項證據，自得作為證據，先予敘明。
二、前揭事實，業據被告夏直常於偵訊及本院審理中坦承不諱；
    其為警查獲時所採尿液經送檢驗結果（檢體編號：E99418）
    ，確呈嗎啡、可待因之陽性反應，此有高雄市政府警察局鼓
    山分局扣押物品目錄表、高雄市立凱旋醫院濫用藥物尿液檢
    驗報告各1 份（參警卷第10頁、偵卷第23頁）在卷可稽。另
    扣案之第一級毒品海洛因1 包，經送鑑驗結果，確含海洛因
    成分（驗前淨重0.3 公克，驗後淨重0.29公克），此有高雄
    市立凱旋醫院濫用藥物成品檢驗鑑定書1 份（參偵卷第42頁
    ）附卷可稽。綜上所述，被告上開任意性之自白既有前揭證
    據可佐，核與事實相符，自得採為論罪科刑之依據，是本案
    事證已臻明確，被告犯行洵堪認定。
三、按毒品危害防制條例於92年7 月9 日修正公布，自93年1 月
    9 日施行，其中第20條、第23條將施用毒品之刑事處遇程序
    程序，區分為「初犯」及「5 年內再犯」、「5 年後再犯」
    。依其立法理由之說明：「初犯」，經觀察、勒戒或強制戒
    治後，應為不起訴處分或不付審理之裁定；經觀察、勒戒或
    強制戒治執行完畢釋放後，「5 年內再犯」者，因其再犯率
    甚高，原實施之觀察、勒戒及強制戒治既已無法收其實效，
    爰依法追訴或裁定交付審理。至於經觀察、勒戒或強制戒治
    執行完畢釋放後，「5 年後再犯」者，前所實施之觀察、勒
    戒或強制戒治已足以遮斷其施用毒品之毒癮，為期自新及協
    助其斷除毒癮，仍適用「初犯」規定，先經觀察、勒戒或強
    制戒治之程序。從而依修正後之規定，僅限於「初犯」及「
    5 年後再犯」2 種情形，始應先經觀察、勒戒或強制戒治程
    序。倘被告於5 年內已再犯，經依法追訴處罰，縱其第3 次
    （或第3次 以上）再度施用毒品之時間，在初犯經觀察、勒
    戒或強制戒治執行完畢釋放5 年以後，已不合於「5 年後再
    犯」之規定，且因已於「5 年內再犯」，顯見其再犯率甚高
    ，原實施觀察、勒戒或強制戒治，已無法收其實效，即應依
    該條例第10 條 處罰（最高法院95年5 月9 日第7 次刑事庭
    會議決議參照）。本件被告前因施用毒品案件，經送強制戒
    治，於93年4 月12日執行完畢，嗣因施用毒品案件，經本院
    以98年度審訴字第802 號判處有期徒刑7 月、3 月，應執行
    有期徒刑9 月確定，於99年3 月11日執行完畢，有臺灣高等
    法院被告前案紀錄表1份 在卷可按，故被告於前述強制戒治
    執行完畢釋放後，5 年內再犯上開施用毒品罪，並經判決確
    定，則其再度犯本件施用毒品犯行，雖距前述強制戒治執行
    完畢釋放後已逾5 年，揆諸前開說明，仍應依法論科。
四、核被告夏直常所為2 次犯行，係犯毒品危害防制條例第10條
    第1 項之施用第一級毒品罪及同條例第11條第1 項之持有第
    一級毒品罪。被告因施用而持有海洛因之低度行為，應為施
    用之高度行為所吸收，不另論罪。又檢察官於起訴書犯罪事
    實欄內已載明被告持有第一級毒品海洛因之犯行而遭警方扣
    得該海洛因1 包等情，況公訴檢察官復當庭陳明追加被告持
    有第一級毒品罪等語，有審判筆錄1 份在卷可稽（本院卷第
    25 頁 背面），故此部分業已起訴，雖檢察官起訴書於論罪
    法條欄漏引毒品危害防制條例第11條第1 項之持有第一級毒
    品罪名，本院仍得予以審理，併予敘明。又被告所犯上開2
    罪，犯意各別，罪質各異，行為互殊，應予分論併罰。再被
    告有犯罪事實欄所載之犯罪前科及執行情形，有臺灣高等法
    院被告前案紀錄表1 份在卷可查，其於上開有期徒刑執行完
    畢後5 年內，故意再犯本件有期徒刑以上之2 罪，均為累犯
    ，爰均依刑法第47條第1項 之規定加重其刑。審酌被告歷經
    觀察勒戒、強制戒治，然仍未戒除毒癮，顯見其意志不堅，
    惟念其施用、持有毒品之行為，究屬戕害自己身心，尚未危
    害他人，且於本院審理中已坦承犯行，並表示悔意，犯罪後
    態度良好，另被告係中度肢障之殘障人士，此有中華民國身
    心障礙手冊（本院卷第27 頁 ）在卷可佐等一切情狀，分別
    量處如主文所示之刑，並定其應執行之刑，以示懲儆。又本
    院審酌上情，認被告以量處如主文所示之刑，已足以達罰當
    其罪之目的，並令被告心生警惕之效果，檢察官就施用第一
    級毒品部分求處有期徒刑10月（持有第一級毒品部分求處有
    期徒刑4 月），並定應執行有期徒刑1 年1 月等語，尚嫌過
    重，併此敘明。
五、扣案之海洛因1 包（驗前淨重0.3 公克，驗後淨重0.29公克
    ），經鑑驗後含第一級毒品海洛因成分無訛，業如前述，應
    依毒品危害防制條例第18條第1 項前段之規定，不問屬於被
    告與否，均沒收銷燬之，其包裝袋因殘留微量海洛因毒品而
    難以析離，爰視同毒品整體，併依前開規定沒收銷燬之。至
    鑑驗耗用之海洛因既已滅失，自無庸再予宣告沒收銷燬。
據上論斷，應依刑事訴訟法第273條之1第1項、第299條第1項前
段，毒品危害防制條例第10條第1項、第11條第1項、第18條第1
項前段，刑法第11條、第47條第1項、第51條第5款，判決如主文
。
本案經檢察官王清海到庭執行職務。
中    華    民    國    100     年    6   月    24    日
                  刑事第十庭   法  官  張  震
以上正本證明與原本無異。
如不服本判決應於收受判決後10日內向本院提出上訴書狀，並應
敘述具體理由。其未敘述上訴理由者，應於上訴期間屆滿後20日
內向本院補提理由書(均須按他造當事人之人數附繕本)「切勿逕
送上級法院」。
中    華    民    國    100     年    6   月    24    日
                               書記官  邱家銘
附錄本判決論罪科刑之法條：
毒品危害防制條例第10條
施用第一級毒品者，處6月以上5年以下有期徒刑。
施用第二級毒品者，處3年以下有期徒刑。
毒品危害防制條例第11條
持有第一級毒品者，處3年以下有期徒刑、拘役或新臺幣5萬元以
下罰金。
持有第二級毒品者，處2年以下有期徒刑、拘役或新臺幣3萬元以
下罰金。
持有第一級毒品純質淨重10公克以上者，處1年以上7年以下有期
徒刑，得併科新臺幣1百萬元以下罰金。
持有第二級毒品純質淨重20公克以上者，處6月以上5年以下有期
徒刑，得併科新臺幣70萬元以下罰金。
持有第三級毒品純質淨重20公克以上者，處3年以下有期徒刑，
得併科新臺幣30萬元以下罰金。
持有第四級毒品純質淨重20公克以上者，處1年以下有期徒刑，
得併科新臺幣10萬元以下罰金。
持有專供製造或施用第一級、第二級毒品之器具者，處1年以下
有期徒刑、拘役或新臺幣1萬元以下罰金。